臺灣高雄地方法院刑事判決　　　　　　98年度簡上字第1059號
上　訴　人
即　被　告　洪玉如
上列上訴人因竊盜案件，不服本院於中華民國98年5 月27日所為
98年度審簡字第705 號第一審刑事簡易判決（聲請簡易判決處刑
案號：97年度偵字第23600 號），提起上訴，本院管轄之第二審
合議庭判決如下：
    主  文
上訴駁回。
    事  實
一、洪玉如於民國97年8 月13日12時許，在家福股份有限公司高
    雄愛河分公司經營之址設高雄市○○區○○路356 號「家樂
    福賣場」內，意圖為自己不法之所有，趁購物之際，徒手竊
    取該賣場所販售如附表所示之物品。得手後，並將竊得之前
    開物品藏置於隨身攜帶之購物袋中，未予結帳便離開賣場結
    帳櫃臺，嗣洪玉如離開結帳櫃臺約10步距離後，為賣場人員
    張菊芳發現並上前攔阻，經報警處理，而當場查獲。
二、案經高雄市政府警察局三民第一分局報告臺灣高雄地方法院
    檢察署檢察官聲請簡易判決處刑。
    理  由
壹、證據能力部分
一、按被告以外之人於偵查中向檢察官所為陳述，除顯有不可信
    之情況者外，得為證據，刑事訴訟法第159 條之1 第2 項定
    有明文。偵查中對被告以外之人所為之偵查筆錄，性質上係
    屬傳聞證據，惟現階段刑事訴訟法規定檢察官代表國家偵查
    犯罪、實施公訴，依法其有訊問被告之權，證人且須具結，
    而實務運作時，檢察官偵查中向被告以外之人所取得之陳述
    ，原則上均能遵守法律規定，不致違法取供，其可信度極高
    ，職是，本件證人張菊芳於偵查中檢察官以證人身分予以訊
    問，並經依法具結在卷，且無證據顯示檢察官在偵查時有不
    法取供之情形，亦查無證據顯示有顯不可信之情況。是揆諸
    前揭說明，上開證人於偵查中之證述，均具有證據能力。
二、次按被告以外之人於審判外之言詞或書面陳述，除法律有規
    定者外，不得作為證據；被告以外之人於審判外之陳述，雖
    不符刑事訴訟法第159 條之1 至同條之4 之規定，而經當事
    人於審判程序同意作為證據，法院審酌該言詞陳述或書面陳
    述作成時之情況，認為適當者，亦得為證據。當事人、代理
    人或辯護人於法院調查證據時，知有刑事訴訟法第159 條第
    1 項不得為證據之情形，而未於言詞辯論終結前聲明異議者
    ，視為有前項之同意，刑事訴訟法第159 條第1 項、第159
    條之5 分別定有明文。查本判決所引用之各項據以認定事實
    之傳聞證據，上訴人即被告（下稱被告）、公訴人於本院言
    詞辯論終結前，均不爭執而未曾聲明異議，本院審酌該等言
    詞及書面陳述作成時之情況，並無出於任意性或不正取供，
    或違法或不當情事，且客觀上亦無不可信之情況，堪認為適
    當，揆諸前開說明，依法均有證據能力，合先敘明。
貳、實體部分
一、訊據被告洪玉如固坦承有於上揭時、地，將附表所示之物品
    放入其隨身攜帶之購物袋內，且該等物品確實均未拿出來結
    帳之事實，惟矢口否認有何竊盜犯行，辯稱：伊當天同時有
    購買書籍、水、油雞及火腿、燻腿肉、肩胛煙肉、紅椒腿肉
    ，但因油雞油膩，伊怕會弄髒書、火腿等，所以才將附表所
    示之物品放入購物袋裡面的，只留水及油雞在購物車上，之
    後結帳前伊要去洗手間，而因為皮夾在購物袋裡，伊就先將
    購物袋的拉鍊拉起來，待結帳時，因收銀員一直在跟伊講話
    ，要伊拿出會員卡，當時伊正在想要拿出哪一張卡，並詢問
    有無會員卡是否有折扣上之差別，就忘了把東西拿出來結帳
    ，伊之前因腦震盪所以記性不好，常會忘東忘西，伊確實是
    忘記了，並沒有竊盜的意圖，況且收銀員應該要提醒伊是否
    有東西忘了拿出來結帳才是，這是賣場應該要提醒消費者的
    云云（見本院卷一第29頁至第32頁、第41頁）。
二、經查；
（一）被告於97年8 月13日12時許，在址設高雄市○○區○○路
      356 號「家樂福賣場」內，將附表所示之物品放入其隨身
      攜帶之購物袋內，嗣於結帳時，均未取出予以結帳即行離
      去等情，為被告所不否認，核與證人即家樂福監視員張菊
      芳於偵查、本院審理時證述：伊有看到被告將火腿、書等
      約9 、10樣物品（肉類物品約有3 、4 個）放入購物袋內
      ，於結帳時，被告只有拿水跟雞翅膀、雞腳結帳，沒有把
      購物袋的東西拿出來結帳等語（見97年度偵字第23600 號
      偵卷第13頁、本院卷一第87頁至第89頁）相符，並經本院
      當庭勘驗監視錄影光碟屬實，有本院98年12月21日勘驗筆
      錄（見本院卷一第40頁反）附卷可憑，復有具領人張菊芳
      之贓物認領保管單、贓物照片、收銀機統一發票影本各1
      紙（見高雄市政府警察局三民第二分局警卷第17頁至第18
      頁、第27頁）在卷供查，足見被告確有於上揭時、地，竊
      取如附表所示之物品乙情，應堪採信。
（二）被告雖辯稱：伊係因為之前頭部受傷，才會忘記購物袋裡
      面還有未結帳的東西云云。惟查，證人張菊芳於偵查、本
      院審理時均證稱：伊在接近收銀台走道時，看到被告在注
      意四周是否有人注意她，被告見無人注意她後，就將火腿
      等物品一樣一樣放到購物袋裡，該地點距離收銀台才幾步
      路而已，不會忘記放入購物袋後忘記結帳，被告放完之後
      就直接走去收銀台結帳等語（見97年度偵字第23600 號偵
      卷第13頁、本院卷一第87頁反），足認被告確有為自己不
      法所有之意圖，非屬忘記結帳乙節，應甚明灼。又被告之
      前因頭部受傷，常會忘東忘西等情，業據其於偵查中陳稱
      甚明（見97年度偵字第23600 號偵卷第12頁至第13頁），
      而其復自承：伊有將附表所示之物品放入購物袋內，只留
      水、油雞在購物車上，因為伊怕附表所示之物品會被油雞
      弄髒，而伊也有將水與油雞另外隔開放置等語（見本院卷
      一第30頁至第31頁），則被告既知將水與油雞區隔放置即
      可避免遭弄髒，果係如此，其大可同理將附表所示之物品
      與油雞區隔即可，焉有捨此反將該等物品放入自行攜帶之
      購物袋內之理？況其對自身記憶不佳，容易遺忘事務乙情
      亦知之甚稔。另被告復供陳：伊攜帶的購物袋有拉鍊，伊
      將附表所示之物品放入購物袋後，因為要去上廁所，而皮
      夾在購物袋裡，所以伊才會將購物袋之拉鍊拉起來等語（
      見本院卷一第30頁至第31頁），則被告既因須離開購物車
      而擔心購物袋內之皮夾，何以非將皮夾取出攜於身邊，反
      將購物袋拉鍊拉起逕自離開，置其於被告視線之外？參以
      被告於結帳購買之水、油雞時，有自購物袋內取出皮夾，
      結帳完畢後，復先將皮夾放入購物袋內，始離開收銀台等
      情，業據被告供稱甚明（見本院卷一第32頁、第41頁），
      衡情被告於斯時亦當足以知悉購物袋內尚有附表所示之物
      品應予結帳，顯見被告確係意圖為自己不法之所有，將附
      表所示之物品放入購物袋內而竊取乙情，應堪採信。被告
      上開所辯，均係卸責狡辯之詞，殊無可採。
（三）又被告雖提出財團法人私立高雄醫學大學附設中和紀念醫
      院（下稱高醫）97年11月24日診斷證明書及仁安堂中醫診
      所98年11月12日診斷證明書各1 紙，主張其確有健忘症、
      記憶力退失，而影響生活之情形。惟上開2 份診斷證明書
      均係本案（即97年8 月13日）發生後所為，而其中高醫之
      診斷證明書固於「病名」欄中載明「健忘症」，然被告自
      頭部受傷後，時常忘記事情，影響生活之情，係被告所自
      述乙節，有高醫診斷證明書1 紙（見本院卷一第69頁）附
      卷可參；其中仁安堂中醫診所之診斷證明書僅載明被告自
      樓上摔下，伴有記憶力退失，並建議休息並配合治療等情
      ，亦有仁安堂中醫診所之診斷證明書1 紙（見本院卷一第
      68頁）在卷供查，均未提及被告之症狀有造成違法、脫序
      行為之可能，或足以影響其行為之判斷能力，則被告是否
      確因腦部受傷，致影響其辨識行為為違法之能力，已非無
      疑。又被告於97年9 月5 日及同年11月24日在高醫神經內
      科就診時，臨床神經學檢查為正常，腦電圖檢查正常，體
      感覺誘發波檢查及瞬眼反射檢查均正常等情，有高醫99年
      4 月1 日高醫附行字第0990001211號函暨所附被告病歷各
      1 份（見本院卷一第119 頁至第124 頁反）在卷可稽；另
      被告於97年3 月18日至林新醫療社團法人林新醫院（下稱
      林新醫院）急診治療，於同年3 月21日出院，被告患有輕
      微腦震盪，但出院時意識清楚乙情，有林新醫院99年4 月
      12日林新法人醫字第0990000185號函、99年5 月21日林新
      法人醫字第0990000273號函各1 份（見本院卷一第125 頁
      、第142 頁）附卷可佐，是被告雖患有輕微腦震盪，然經
      腦神經內科檢查結果，均屬正常無異狀等情，已堪認定。
      再本院依職權委託財團法人台灣省私立高雄仁愛之家附設
      慈惠醫院（下稱慈惠醫院）對被告案發時之精神狀態進行
      鑑定，該醫院函覆：被告雖自述出現注意力不集中、健忘
      、工作持續度下降等障礙，並察覺其注意力和記憶力有變
      差之情況，但經本次鑑定結果，被告之智力測驗、班達完
      形測驗均無明顯異常發現，且被告亦能夠清楚回憶進入家
      樂福購物前後之細節，並坦承在購物過程為了避免書遭到
      其他食品沾污而放置購物袋中，但於結帳時為找尋紅利卡
      而忘記將書本拿出結帳之事實。申言之，被告頭部外傷之
      後遺症，雖造成主觀上之健忘和注意力不集中之情況，也
      確實影響其工作能力，但被告智力測驗和班達完形測驗顯
      示無明顯記憶力缺損和明顯腦傷發現，未嚴重影響其功能
      表現，是被告於案發當時之精神狀態，並無「因其精神障
      礙或其他心智缺陷致已達不能辨識其行為違法或欠缺依其
      辨識而行為之能力；或其程度僅有致其辨識行為法或依其
      辨識而行為之能力顯著減低」之情況，其應有完全之責任
      能力等情明確，有慈惠醫院100 年1 月10日一○○附慈精
      字第1000083 號函暨所附精神鑑定報告書各1 份（見本院
      卷一第194 頁、第196 頁至第197 頁反）在卷可佐，自難
      認被告行為時具有精神障礙或其他心智缺陷之情形。復被
      告於警詢、偵查及本院審理時，就案發當時之情境，及其
      購物前後、結帳細節等，均能記憶清楚以陳述表達，益徵
      被告記憶力無明顯退化，其行為時之精神狀態，尚未達於
      不能辨識其行為違法或依其辨識而行為之能力，或該能力
      顯著減低之程度，至臻明灼。是被告上開所辯，純係事後
      卸責之詞，殊無可採。
（四）至被告雖聲請傳喚友人賴軒如，以證明被告平日因健忘症
      所造成之影響；聲請傳喚當日為其結帳之收銀員，以證明
      家樂福收銀員是否應主動提醒消費者有無未結帳物品而需
      補結帳，及結帳當時是否與被告進行對話；聲請傳喚當日
      與被告對話之警衛，以證明被告遭攔阻後是否有表示欲補
      結帳；聲請傳喚家樂福職員3 人，以證明案發當日被告於
      密室中遭脅迫坦承犯罪之情形；聲請傳喚被告學生之家長
      林美秀，以證明被告於案發當日因遭家樂福栽贓及限制自
      由，致無法及時前往上課；聲請傳喚仁安堂中醫診所醫師
      吳樹益，以證明被告因腦傷嚴重造成生活中諸多不便之情
      形。然被告本案犯行已臻明確，而其所提腦部受傷一節，
      復經本院依職權函詢高醫，並經慈惠醫院為精神鑑定甚明
      ，業如上述，是被告執此而聲請傳喚上開證人，核俱無傳
      喚之必要，附此敘明。
（五）綜上所述，本案事證明確，被告上開所辯核均屬事後卸責
      之詞，不足採信，其犯行堪以認定，應予依法論科。
三、核被告洪玉如所為，係犯刑法第320 條第1 項之普通竊盜罪
    。原審認被告事證明確，因而適用刑法第320 條第1 項、第
    41條第1 項前段及刑法施行法第1 條之1 規定，並審酌被告
    為貪圖不法利益，率爾竊取他人財物，侵害被害人之財產權
    ，所為實不足取，且犯後矢口否認竊盜犯行，未見悔意，及
    所竊財物已由被害人領回，未造成進一步之損害，及被告之
    動機、手段、目的等一切情狀，量處拘役30日，並諭知易科
    罰金之折算標準，經核認事用法均無違誤，量刑亦屬允當。
    被告上訴意旨否認犯罪，並指摘原判決不當，為無理由，應
    予駁回。
據上論斷，應依刑事訴訟法第455 條之1 第1 項、第3 項、第36
8 條，判決如主文。
本案經檢察官鄧怡君到庭執行職務。
中    華    民    國    100   年    5     月    26    日
                  刑事第七庭    審判長法  官    陳  箐
                                      法  官    廖華君
                                      法  官    簡佩珺
以上正本證明與原本無異。
不得上訴。
中    華    民    國   100    年    5     月    26    日
                                      書記官    蕭家玲
附錄犯罪科刑法條：
中華民國刑法第320條
（普通竊盜罪、竊佔罪）
意圖為自己或第三人不法之所有，而竊取他人之動產者，為竊盜
罪，處5  年以下有期徒刑、拘役或 5 百元以下罰金。
意圖為自己或第三人不法之利益，而竊佔他人之不動產者，依前
項之規定處斷。
前二項之未遂犯罰之。
  附  表
 ┌───────────┬──┬───────┐
 │品    名              │數量│價值（新臺幣）│
 ├───────────┼──┼───────┤
 │黑毛豬牧風火腿        │1個 │259元         │
 ├───────────┼──┼───────┤
 │燻腿肉                │1個 │175元         │
 ├───────────┼──┼───────┤
 │肩胛煙肉              │1個 │184元         │
 ├───────────┼──┼───────┤
 │紅椒腿肉              │1個 │130元         │
 ├───────────┼──┼───────┤
 │書籍「簡報就是競爭力」│1本 │338元         │
 ├───────────┼──┼───────┤
 │書籍「下載7日通」     │1本 │239元         │
 ├───────────┼──┼───────┤
 │書籍「彎彎旅行日記1」 │1本 │224元         │
 ├───────────┼──┼───────┤
 │書籍「非常好色7」     │1本 │288元         │
 ├───────────┼──┼───────┤
 │書籍「赤壁之戰與三國計│1本 │206元         │
 │謀」                  │    │              │
 ├───────────┼──┼───────┤
 │書籍「網路創業很簡單」│1本 │378元         │
 └───────────┴──┴───────┘